臺灣雲林地方法院交通事件裁定　　　 　94年度交聲字第256號
移送機關即
原處分機關　交通部公路總局嘉義區監理所雲林監理站
受處分人即
異　議　人　甲○○
上列受處分人因違反道路交通管理處罰條例案件，對於交通部公
路總局嘉義區監理所雲林監理站民國94年11月3 日所為之裁決處
分（原處分案號：雲嘉裁字第裁72－KAD002775 號）聲明異議，
本院裁定如下：
    主  文
原處分撤銷。
甲○○不罰。
    理  由
一、原處分意旨略以：受處分人即異議人甲○○於民國94年10月
    13日下午2 時25分許，駕駛車牌號碼GF-2802 號自用小貨車
    ，行經最高速限為時速60公里之雲154 線公路六合段時，經
    雲林縣警察局斗六分局饒平派出所警員以雷達測速器，測得
    該小貨車之行車速度為時速72公里，該警員認為異議人有行
    車速度超過規定最高時速之違規行為，乃當場攔停稽查，並
    開單舉發。嗣原處分機關即交通部公路總局嘉義區監理所雲
    林監理站經查證結果，亦認前述違規事實明確，乃依道路交
    通管理處罰條例第40條第1 項之規定，並參酌違反道路交通
    管理事件統一裁罰基準表之內容，裁處異議人罰鍰新臺幣1
    千7 百元，且依同條例第63條第1 項第1 款之規定，記違規
    點數1 點等語。
二、聲明異議意旨則略以：受處分人即異議人甲○○並不否認有
    於上開時、地，駕駛車牌號碼GF-2802 號自用小貨車，行經
    最高速限為時速60公里之雲154 線公路六合段時，有以時速
    72公里超速行駛之情事。然異議人遭取締之該路段，執勤警
    員並未於取締位置前方設置前有測速照相之警告標誌，且員
    警躲在芒果樹下，讓異議人無法查知以便減速慢行，異議人
    不服原裁處，乃提起本件異議等語。
三、按汽車駕駛人，行車速度，超過規定之最高時速，處新臺幣
    1千2百元以上2千4百元以下罰鍰，並記違規點數1點，道路
    交通管理處罰條例第40條第1項及第63條第1項第1款分別定
    有明文。然：
    (一)交通勤務警察或依法令執行交通稽查任務人員在取締汽車
      駕駛人交通違規行為時，應如何執行等程序性或事務性細
      節部分，因不無疑慮，故為統一執法作為，杜絕執法偏差
      與爭議，內政部警政署特於92年7 月14日以警署交字第
      0920098707號函頒訂定「警察機關舉發交通違規應注意事
      項」，以供各下級機關及執行交通違規取締勤務之人員遵
      行參考，而該「警察機關舉發交通違規應注意事項」第4
      項第1 款第2 目之超速重點違規舉發規定，有「移動式測
      速照相（三角架或車裝式測照）地點應選擇易飆車或易肇
      事路段處所，執勤時並應經主官（管）核准」等明文。又
      於交通行政實務檢討策進後，以92年10月21日警署交字第
      0920131361號函頒「固定式測速照相及移動式測速照相之
      設置理念、原則、執勤要領及查核機制」下達各級單位進
      行檢討，其中第2 項第2 款第3 目有關移動式測速照相方
      式（車裝移動或人工設置、操作器材），並有「執勤地點
      前方適當距離處須有固定或活動告示牌」之設置原則。（
      參見卷附之內政部警政署94年12月24日警署交字第
      0940165900號函附件）。故交通勤務警察或依法令執行交
      通稽查任務人員使用移動式測速照相方式，進行取締交通
      違規事件之超速違規行為時，依規定須於執行勤務地點即
      違規測速定點前之「適當距離」設立之警示標誌，應無疑
      問。
    (二)其次，前述「固定式測速照相及移動式測速照相之設置理
      念、原則、執勤要領及查核機制」及「警察機關舉發交通
      違規應注意事項」，雖均係內政部警政署為指示執行交通
      違規取締勤務之人員，應如何以測速照相儀器採證方式，
      取締有關車輛超速違規所頒之規定，而屬行政規則之性質
      。又參照行政程序法第161 條之規定，可知行政規則對外
      雖無形式上法規範效力及拘束力，且行政規則通常為執行
      法律所必要，以下達所屬各級機關為原則，如係有效下達
      之行政規則，僅具有拘束訂定機關、其下級機關及屬官之
      效力。前述內政部警政署所函頒之行政規則既已下達，並
      反覆供警察機關及執行交通違規取締勤務之人員，作為儀
      器採證舉發超速違規之裁量標準，而有拘束原機關、其下
      級機關及執行交通違規取締勤務人員之效力，且人民違反
      道路交通管理處罰條例中有關超速之規定，應如何加以測
      速舉發，前述函頒測速照相儀器採證規定，亦為執行舉發
      取締任務之人員所據以遵循之程序規範及判斷標準，故前
      述內政部警政署函頒規定，在執行取締交通違規超速案件
      之實際執行上，已涉及人民之權利義務關係，而間接發生
      其對外效力。從而，執行超速違規取締任務人員以移動式
      測速照相方式，對於違規車輛之超速採證，即應一體適用
      前開相關規範，否則該取締程序即難認為於法無違。
    (三)再者，有關取締超速違規之方法，除前述移動式測速照相
      方式以外，尚有固定式測速照相方式，以及執勤警員親自
      以測速儀器直接對於行進中之車輛進行測速，並於發現有
      超速違規之情形時，立即對於違規駕駛人當場加以攔停並
      開單舉發之方式。而上述3 種取締違規超速之方式，雖有
      裝備、儀器操作及採證方法上之不同，然對於駕駛人而言
      ，則均係交通勤務人員對於其所駕駛車輛之速度進行測量
      ，並以該測速所得之數值，來判斷該駕駛人之行車速度是
      否業已超過該路段之最高時速，而決定是否加以舉發，故
      前開3 種違規超速取締方式，本質上並無顯然可區別之差
      異性存在。因此，執勤警員無論以何種方式進行超速違規
      取締，原則上均應遵循前述相關之採證舉發規範，而無僅
      因取締方式之不同，即異其採證舉發之程序。又如前述，
      交通勤務警察或依法令執行交通稽查任務人員使用「移動
      式測速照相」方式，進行取締交通違規事件之超速違規行
      為時，依規定須於執行勤務地點即違規測速定點前之「適
      當距離」設立警示標誌，且此項規定不僅頒布已久，實務
      上多數均已依規定設置相關之警示標誌，另駕駛人之行車
      認知上，亦多認只要是進行超速違規之取締，則於測速地
      點前均會設置相關之警示措施，故交通勤務人員利用「移
      動式測速照相」方式以外之測速方式，進行超速違規取締
      時，亦同樣需在執行勤務地點即違規測速定點前之「適當
      距離」設立警示標誌，如此執勤警員始能依據該測速儀器
      所測得之速度數值，而對於違規駕駛人加以舉發，否則舉
      發程序即非適當，進而據此舉發事實所為之裁決處分，亦
      難認於法無違。
四、經查：
    (一)受處分人即異議人甲○○固不否認有於94年10月13日下午
      2 時25分許，駕駛車牌號碼GF-2802 號自用小貨車，行經
      最高速限為時速60公里之雲154 線公路六合段時，有以時
      速72公里之速度超速行駛之情事，此外，復有雲林縣警察
      局雲警交字第KAD002775 號舉發違反道路交通管理事件通
      知單及雲林縣警察局斗六分局94年10月26日斗六警交字第
      0940012714號函各1 份在卷足憑，另經證人即當日執行勤
      務舉發本件違規之警員陳添壽於本院調查時到庭證述明確
      （見本院94年12月13日訊問筆錄），又異議人遭取諦之該
      路段其速限確為時速60公里，亦有該路段之照片2 張在卷
      可證，是異議人於前述時、地，駕車行經最高速限為時速
      60公里之路段時，其行車速度為時速72公里，而有超速之
      違規行為，堪可認定。
    (二)惟本件執勤警員取締本件超速違規時，並未在執行勤務地
      點即違規測速定點前之「適當距離」設立警示標誌一節，
      則據前述證人即舉發警員陳添壽到庭證稱無誤（詳見前開
      訊問筆錄），參照前開說明，足見本件執勤警員所為之舉
      發程序，經核已非適當，而原處分機關根據此項不當舉發
      之事實所為之裁決處分，亦難認為於法無違。
五、綜上所述，受處分人即異議人甲○○於前述時、地，駕駛自
    用小貨車行經最高速限為時速60公里之路段時，雖經執勤警
    員以雷達測速器測得行車速度為時速72公里，然因執勤警員
    並未遵循執行取締超速勤務之相關規範進行違規舉發，以致
    該舉發程序於法未合，而原處分機關即交通部公路局嘉義區
    監理所雲林監理站根據此項不當舉發程序所得之違規事實，
    對於異議人加以裁罰，即有未洽，故應由本院裁定將原處分
    撤銷，並另為異議人不罰之諭知，以資適法。
六、據上論斷，爰依道路交通案件處理辦法第20條前段，裁定如
    主文。
中　　華　　民　　國　　94　　年　　12　　月　　26　　日
                          臺灣雲林地方法院交通法庭
                              法  官　王　素　珍
以上正本證明與原本無異。
如不服本裁定，應於裁定送達後5 日內向本院提出抗告狀（須附
繕本）。
                              書記官　林　怡　君
中　　華　　民　　國　　94　　年　　12　　月　　27　　日
